【裁判字號】    91,簡上,222
【裁判日期】    920128
【裁判案由】    竊佔
【裁判全文】
臺灣板橋地方法院刑事判決                        九十一年度簡上字第二二二號
    上  訴  人  臺灣板橋地方法院檢察署檢察官
    上  訴  人
    即  被  告  戊○○  男  七.
    選任辯護人  徐揆智  律師
                陳怡如  律師
右列上訴人因竊佔案件，不服本院板橋簡易庭於中華民國九十一年四月三十日所為之
九十一年度板簡字第四七○號刑事簡易判決（聲請簡易判決處刑案號：九十年度偵字
第一九○一三號），提起上訴，本院管轄之第二審合議庭判決如左
    主      文
原判決撤銷。
戊○○意圖為自己不法之利益，而竊佔他人之不動產，處拘役肆拾日，如易科罰金，
以佰元折算壹日。
    事      實
一、戊○○係位於臺北縣土城市○○段員林小段三七地號、三七之五一地號土地之所
    有權人，惟因其欲出租停車位予他人而牟利，除其所有之該等土地外，竟意圖為
    自己不法之利益，未經土地所有權人之同意，即於民國（下同）八十七年六月間
    ，將毗鄰之臺北縣土城市○○段員林小段二六之八、二六之十一、三五之八、三
    五之十、三六之三等地號之土地（所有權人、竊佔位置、面積如附表及附圖所示
    ）亦舖設水泥用供停車場出租他人而加以竊佔，嗣於九十年七月間，經土地所有
    權人丁○○申請鑑界後始查知上情。
二、案經丁○○訴由臺北縣政府警察局土城分局移送臺灣板橋地方法院檢察署檢察官
    偵查後聲請簡易判決處刑。
    理      由
一、訊據被告戊○○坦承於前開時、地舖設水泥以經營停車場一事，惟矢口否認有被
    訴竊佔之犯行，辯稱：伊事先並不知有越界至他人之土地云云。
二、經查：
（一）右開犯罪事實，業據告訴人丁○○迭於警訊、檢察官偵查及本院審理中指訴不
      移，且提出現場照片八幀為證（見九十一年度偵字第一五○一三號卷第十六頁
      、第十七頁），又臺北縣土城市○○段員林小段三七地號、三七之五一地號土
      地之所有權人係被告，另被告舖設水泥供作停車場用地之位置、面積及土地所
      有權人（均如附表及附圖所示），有該等地號土地之登記謄本附卷足稽，且經
      本院於九十一年十月七日、九十一年十二月二十六日至現場履勘並囑託臺北縣
      板橋地政事務所測量屬實，有勘驗筆錄及臺北縣板橋地政事務所檢送之複丈成
      果圖附卷足憑。
（二）被告雖執前詞置辯，然被告自承未經測量即舖設水泥供作停車場出租使用，而
      證人甲○○亦庭結證稱：「（是否知道戊○○有土地做成停車場？）之前那塊
      土地是田地，我也有持分，後來被別人倒廢棄物，倒的很滿，被告有跟我說要
      做停車場，但我不同意租他，我說你去找告訴人，他後來要做停車場，也沒有
      鑑界，他跟我說要做圍牆起來，我說好，若要被罰的話，我是地主我會被罰，
      他是圍在路邊，也有把我的土地圍進去，我想說圍起來就不會被別人倒垃圾，
      後來他要做停車場他有來問我要不要一起合做，我叫他去找告訴人，若告訴人
      同意我也沒有意見。」（見本院九十一年十一月十五日訊問筆錄），而此證詞
      亦為被告所是認，且亦供承未得告訴人之同意即舖設水泥供作停車場一事（見
      本院九十一年十一月十五日訊問筆錄），綜上以觀，被告事先即知悉其欲舖設
      水泥處尚含他人之土地一節灼然，是被告所辯無非圖卸之詞，自無足採信。
三、從而，本案事證已臻明確，被告犯行洵堪認定，自應依法論科。
四、核被告戊○○所為，係犯刑法第三百二十條第二項、第一項之竊佔罪。原審以被
    告罪證明確，予以論罪科刑固非無見；然查：（一）原審依臺北縣板橋地政事務
    所九十年十一月二十九日所為之測量結果而認定被告本案所竊佔之位置及面積雖
    非無據，但該次測量顯係將未舖設水泥地部分亦一併歸入測量範圍內，惟據被告
    堅決否認有占用該等未舖設水泥之土地，且辯稱：因係得證人甲○○之同意，未
    避免土地遭人棄置垃圾始沿道路築一圍籬等語，而此亦核與證人甲○○所述相符
    ，而堪採信；此外，本院復查無積極證據足資證明就該未舖設水泥土地之部分被
    告亦有竊佔之犯行，故此部分即屬未能證明被告犯罪，然此部分若成立犯罪，與
    前開論罪科刑之犯罪事實有事實上一罪之關係，故就之不另為無罪之諭知，原審
    遽將該部分亦認定屬被告竊佔之範圍，自屬未洽。（二）被告所竊佔之範圍尚含
    臺北縣土城市○○段員林小段二六之一一地號土地，此為原審所漏未審酌，雖起
    訴書就之亦未起訴，然該部分與起訴部分之犯罪事實有事實上一罪之關係，為起
    訴效力所及，本院自應併予審理。（三）被告一竊佔行為，同時侵害如附表所示
    土地所有權人之相同之法益，為同種想像競合，爰依刑法第五十五條之規定從重
    仍論以一竊佔罪，原審未論及於此，容有未洽。原審判決既有上開議之處，即屬
    無可維持，自應由本院撤銷原審判決。爰審酌被告貪圖一己之私利之犯罪動機、
    目的、手段、品行、智識程度、所生危害及犯罪後未能賠償告訴人所受之損害等
    一切情狀，量處如主文所示之刑，並諭知如易科罰金之折算標準（被告戊○○所
    犯刑法第三百二十條第二項、第一項之竊佔罪，其法定最重本刑為五年以下有期
    徒刑，依行為時之刑法第四十一條之規定，原不得易科罰金，惟其行為後之刑法
    第四十一條業於九十年一月十日修正公布，於同年月十二日生效，而修正後之刑
    法第四十一條第一項係規定：「犯最重本刑為五年以下有期徒刑之罪，而受六個
    月以下有期徒刑或拘役之宣告，因身體、教育、職業、家庭之關係或其他正當事
    由，執行顯有困難者，得以一元以上三元以下折算一日。但確因不執行所宣告之
    刑，難收矯正之效，或難以維持法秩序者，不在此限。」，修正後之刑法第四十
    一條第一項之規定，將原得易科罰金者之範圍，由僅限於犯最重本刑為三年以下
    有期徒刑之罪擴大至犯最重本刑為五年以下有期徒刑之罪，二相比較，修正前即
    行為時之規定，尚非有利於行為人，是自應依刑法第二條第一項前段之規定，適
    用裁判時之法律即修正後刑法第四十一條第一項前段之規定，而對被告戊○○所
    宣告之刑諭知如易科罰金之折算標準）以資懲儆。
據上論斷，應依刑事訴訟法第四百五十五條之一第一項、第三項、第三百六十九條第
一項前段、第三百六十四條、第二百九十九條第一項前段，刑法第第三百二十條第二
項、第一項、第五十五條、第二條第一項前段、第四十一條第一項前段，罰金罰鍰提
高標準條例第一條前段、第二條，判決如主文。
本案經檢察官謝岳龍到庭執行職務。
中    華    民    國      九十二      年      一      月    二十八    日
                                臺灣板橋地方法院刑事第五庭
                                審判長法  官    王  屏  夏
                                      法  官    王  偉  光
                                      法  官    陳  鴻  清
右正本證明與原本無異。
不得上訴
                                      書記官    林  蔚  然
中    華    民    國  九十二      年      二      月      六      日
附錄本案論罪科刑法條全文：
中華民國刑法第三百二十條：
  意圖為自己或第三人不法之所有，而竊取他人之動產者，為竊盜罪，處五年以下有
  期徒刑、拘役或五百元以下罰金。
  意圖為自己或第三人不法之利益，而竊佔他人之不動產者，依前項之規定處斷。
  前二項之未遂犯罰之。
附表：
┌──┬────────────────────┬───────┬───┐
│    │                                        │              │竊佔部│
│編號│        地                      號      │所有權人    │分之面│
│    │                                        │              │積（單│
│    │                                        │              │位：平│
│    │                                        │              │方公尺│
│    │                                        │              │）    │
├──┼────────────────────┼───────┼───┤
│ 一 │臺北縣土城市○○段員林小段二六之八地號  │甲○○、丁○○│  ２２│
│    │                                        │丙○○、乙○○│      │
│    │                                        │己○○        │      │
├──┼────────────────────┼───────┼───┤
│ 二 │臺北縣土城市○○段員林小段三五之八地號  │甲○○、丁○○│１４３│
│    │                                        │丙○○、乙○○│      │
│    │                                        │己○○        │      │
├──┼────────────────────┼───────┼───┤
│ 三 │臺北縣土城市○○段員林小段三五之十地號  │甲○○、丁○○│  ６８│
│    │                                        │丙○○、乙○○│      │
│    │                                        │己○○        │      │
├──┼────────────────────┼───────┼───┤
│ 四 │臺北縣土城市○○段員林小段三六之三地號  │甲○○、丁○○│  ４３│
│    │                                        │丙○○、乙○○│      │
│    │                                        │己○○        │      │
├──┼────────────────────┼───────┼───┤
│ 五 │臺北縣土城市○○段員林小段二六之一一地號│中華民國      │  ３４│
│    │                                        │（由財政部國有│      │
│    │                                        │財產局管理）  │      │
├──┴────────────────────┴───────┼───┤
│    合                                        計              │３１０│
└───────────────────────────────┴───┘


司法院資訊處製作；財團法人民間司法改革基金會備份。
